臺灣高雄地方法院刑事裁定
111年度毒聲字第918號
聲  請  人  臺灣高雄地方檢察署檢察官
被      告  呂宗勲


上列被告因違反毒品危害防制條例案件，經檢察官聲請送觀察、
勒戒(111年度毒偵字第3360號、111年度偵字第23813號)，本院
裁定如下：
    主  文
呂宗勲施用第一、二級毒品，令入勒戒處所觀察、勒戒，其期間
不得逾貳月。
    理  由
一、聲請意旨如附件聲請書所載。
二、按犯毒品危害防制條例第10條之罪者，檢察官應聲請法院裁
    定，令被告入勒戒處所觀察、勒戒，其期間不得逾二月；依
    前項規定為觀察、勒戒或強制戒治執行完畢釋放後，3年後
    再犯第10條之罪者，適用本條前2項之規定，毒品危害防制
    條例第20條第1項、第3項分別定有明文。而上開所謂「3年
    後再犯」，只要本次再犯（不論修正施行前、後）距最近1
    次觀察、勒戒或強制戒治執行完畢釋放，已逾3年者，即該
    當之，不因其間有無犯第10條之罪經起訴、判刑或執行而受
    影響（最高法院刑事大法庭109年度台上大字第3826號裁定
    意旨參照）。
三、經查：
㈠、被告呂宗勲於民國111年8月16日13時許，在高雄市○鎮區○○路
    00巷0號住處內，以將海洛因置入針筒內摻水注射入體內之
    方式，施用海洛因1次，另於111年8月17日1時許，以將甲基
    安非他命置入玻璃球燒烤後吸食煙霧之方式，施用甲基安非
    他命1次乙節，業據被告於偵訊中坦承不諱，且其於111年8
    月17日11時18分許為警採尿送驗，結果呈嗎啡、安非他命及
    甲基安非他命陽性反應之事實，有高雄市政府警察局刑事警
    察大隊偵查第二隊2分隊毒品犯罪嫌疑人尿液採驗作業管制
    紀錄表（代號：L0-000-00號）及正修科技大學超微量研究
    科技中心111年9月7日尿液檢驗報告（原始編號：L0-000-00
    號）在卷可佐，足認被告上開任意性自白與事實相符。本件
    事證明確，被告於前揭時、地，施用海洛因及甲基安非他命
    之事實，堪可認定。
㈡、被告前於民國88年間，因施用毒品案件，經本院以88年度毒
    聲字第7085號裁定送觀察、勒戒後，認有繼續施用毒品傾向
    ，再經本院先後以88年度毒聲字第7701號、89年度毒聲字第
    1887號、第5255號裁定令入戒治處所施以強制戒治、停止戒
    治、撤銷停止戒治，仍施以強制戒治，於90年2月17日戒治
    期滿而執行完畢，並由台灣高雄地方法院檢察署(下稱高雄
    地檢署)檢察官以90年度戒毒偵字第276號為不起訴處分確定
    。又於服役期間，因施用第一、二級毒品案件，經南部地方
    軍事法院以91年度和裁字第83號裁定，令入戒治處所施以強
    制戒治，於91年11月27日執行完畢；刑事部分則以90年度和
    審字第501號判決判處應執行有期徒刑1年確定，於91年11月
    28日入軍監執行，並於92年11月27日假釋期滿視為已執行完
    畢，迄今並無再為觀察、勒戒或強制戒治處遇之紀錄乙節，
    有臺灣高等法院被告前案紀錄表在卷可稽，本件係被告於前
    開強制戒治執行完畢釋放3年後所為，依前揭說明，縱被告
    其間因犯第10條之罪經起訴、判刑或執行，仍應依修正後毒
    品危害防制條例第20條第3項規定，再予適用觀察、勒戒或
    強制戒治之機會。
㈢、再者，毒品危害防制條例所規定之「觀察、勒戒」程序，係
    針對受處分人所為保安處分，目的在戒除行為人施用毒品身
    癮及心癮，以達教化與治療之目的，其立法意旨在幫助施用
    毒品者戒毒，性質上為一療程，而非懲罰，並屬強制規定，
    除檢察官審酌個案情形，依同條例第24條第1項為附命完成
    戒癮治療之緩起訴處分外，凡經檢察官聲請法院裁定將被告
    送勒戒處所觀察、勒戒者，法院僅得就其聲請審查被告是否
    有施用毒品之行為，以及被告是否為「初犯」或為觀察、勒
    戒、強制戒治執行完畢後「3年後再犯」而為准駁之裁定，
    並無自由斟酌以其他方式替代或得以其他原因免予執行之權
    。又是否給予被告為附命完成戒癮治療之緩起訴處分，屬刑
    事訴訟法第253條之1第1項及第253條之2第1項第6款特別賦
    予檢察官之職權，非法院所得審酌，且此非「觀察、勒戒」
    前置處分，也與被告是否判刑之追訴要件無關，檢察官自無
    義務說明為何不給予被告戒癮治療之緩起訴處分。法院縱使
    審查其裁量有無違法，也僅在卷證資料所示證物中審酌，而
    為最低限度之審查，即此部分為檢察官之裁量，必須予以尊
    重。
㈣、本件聲請書未載明不給予被告戒癮治療緩起訴處分之理由（
    如附件）。然依卷證資料所示，被告於前述強制戒治執行完
    畢釋放後，仍多次因施用毒品，經法院判處罪刑確定並入監
    執行，最近一次甫於105年1月20日因縮短刑期假釋出監，又
    被告供稱其所施用之毒品係於網路上向臉書名稱為「張苡華
    」之成年男子購買，另同案被告鄭美滿於警詢時則稱被告所
    施用之毒品係於家中向名為沈國宜之成年男子購得，可見被
    告毒品取得容易，若被告處於得任意與外界接觸之環境，欠
    缺相關強而有力之約束機制，面對隨手可得之毒品誘惑，難
    以期待被告有戒除毒癮之自律及決心，且被告屢犯施用毒品
    犯行，已多次入監執行，仍未能矯正惡習，若再僅以寬鬆之
    社區性戒癮治療，確難期待其能完全戒絕毒癮，從而，檢察
    官考量本案具體情節，向本院聲請令被告入勒戒處所觀察、
    勒戒，以監禁式之治療方式，求短時間內隔絕被告之毒品來
    源，務使其專心戒除毒癮，而未依刑事訴訟法第253條之1規
    定對被告為附命完成戒癮治療之緩起訴處分，核其此部分職
    權之行使尚屬合法，形式上亦無裁量恣意或濫用之情，於法
    有據。
四、綜上所述，本件聲請為有理由，應予准許，依毒品危害防制
    條例第20條第3項、第1項，裁定如主文。
中　　華　　民　　國　　111 　年　　12　　月　　14　　日
                  刑事第六庭    法　官  陳紀璋
以上正本證明與原本無異。
如不服本裁定應於送達後5日內向本院提出抗告狀。
中　　華　　民　　國　　111 　年　　12　　月　　14　　日
                                書記官  李欣妍